【裁判字號】    92,上更(二),6
【裁判日期】    920514
【裁判案由】    請求確認抵押權不存在等
【裁判全文】
臺灣高等法院民事判決                              九十二年度上更(二)字第六號
    上  訴  人
    承受訴訟人）  丁○○
                  戊○○
                  丙○○
                  乙○○
    共      同
    訴訟代理人    丁福慶律師
    被上訴  人    己○○
    訴訟代理人    陳文雄律師
    被上訴  人    甲○○
    訴訟代理人    李平義律師
右當事人間確認抵押權不存在等事件，上訴人對於中華民國八十六年十月十四日臺灣
桃園地方法院八十五年度訴字第一三五○號第一審判決提起上訴，經最高法院第二次
發回更審，本院判決如左：
    主      文
上訴駁回。
第二審及發回前第三審訴訟費用由上訴人連帶負擔。
    事      實
甲、上訴人方面：
  一、聲明：
    (一)原判決廢棄。
    (二)確認被上訴人就附表所示之抵押債權不存在。
    (三)被上訴人應塗銷附表所示之抵押權登記。
    (四)歷審訴訟費用由被上訴人負擔。
  二、陳述：除與歷審判決記載相同者，茲引用之外，補陳：
    (一)本件有確認判決之法律上利益：
      兩造間雖設定有最高限額抵押權，惟並無借款債務存在，被上訴人竟以該借款
      債務聲請拍賣抵押物，致上訴人之被繼承人李衍成權利受損，造成不安之狀態
      ，且此不安狀態得以確認判決除去以保障李衍成之權利，故本件有即受確認判
      決之法律上利益。
    (二)按數人負同一債務，明示對於債權人各負全部給付之責任者，為連帶債務。如
      無明示時，連帶債務之成立，以法律有規定者為限，民法第二百七十二條第一
      項定有明文。本件被上訴人據以主張雙方債權債務關係存在者，無非係以雙方
      於八十二年七月二十六日簽立之同意書為其依據。惟觀諸該同意書，其上並無
      隻字片語明示上訴人之被繼承人李衍成與訴外人彭新海係負連帶債務；且抵押
      權係屬擔保物權，並非債權本身，抵押權設定契約書上所為記載或約定，係就
      擔保物權之約定，故雙方所成立之債權究係可分之債或連帶債務，應觀諸雙方
      成立之債權契約而定，而非以抵押權設定契約書之約定為依據，故被上訴人以
      抵押權設定契約書上之約定為雙方成立連帶債務之依據，即屬有誤。更何況，
      本件系爭抵押權所擔保者乃於抵押存續期間（即八十二年七月二十六日至八十
      三年一月二十六日）以支票或本票為借款之債權，本件上訴人之被繼承人李衍
      成未收受任何借款，亦未曾交付本票，更未於本票上簽名或蓋章，此觀被上訴
      人提出之本票中，其上李衍成之印文與抵押權設定契約書上之印文不同；又該
      二張本票係屬偽造，業經憲兵司令部刑事支援中心鑑驗在案，故本件雙方成立
      者並非連帶債務。
    (三)被上訴人並未於系爭抵押權存續期間內交付借款予李衍成，則系爭抵押權擔保
      之債權不存在，系爭抵押權應予以塗銷：
      1.被上訴人所提出之同意書上雖記載「上訴人與訴外人彭新海於八十二年七月
        二十六日當場收訖五百萬元」，然被上訴人自承並未當場交付，故該同意書
        無法為被上訴人交付金錢之證據；且上訴人之被繼承人李衍成並未收受被上
        訴人交付之任何款項，亦為兩造所不爭執之事實，至於被上訴人主張：渠等
        二人將借款交付予訴外人彭新海一事，業經彭新海否認，則被上訴人主張兩
        造間有金錢借貸關係存在，負有舉證渠等交付借款之責任。
      2.被上訴人己○○雖主張：伊所借款交付予訴外人彭新海之二百五十萬元，由
        訴外人葉靜玲帳戶質借出云云。惟查被上訴人己○○就其交付金錢之供述前
        後不一，且自第三人帳戶領出，正確性已有疑慮。更何況，雙方於八十二年
        七月二十六日才書立同意書，惟己○○於同年七月十六日及二十日即各自質
        借一百二十萬元及一百四十萬元，時間顯有不符，依常理，己○○怎可能將
        質借出來之金錢閒置家中、反而支付質借利息？又本件抵押權設定事宜係由
        被上訴人己○○代理辦理，最能了解何時可登記完畢以交付金錢，故被上訴
        人己○○竟於同年七月二十六日後仍將金錢閒置家中，而不是先存入銀行，
        待本件抵押權設定完成後再領出？且依桃園市信用合作社之覆函，亦可知：
        被上訴人己○○於七月三十一日前均會至桃園市信用合作社辦理定存解約存
        入帳戶之手續，難道其不會於同日將閒置家中金錢存入銀行？又己○○係專
        業代書，以其專業知識，怎可能交付二百五十萬元現金後，僅收受面額二百
        三十萬元之本票？對上開不合理現象，被上訴人己○○雖稱：訴外人彭新海
        嗣後又交付面額五百萬元之本票云云。惟查該五百萬元之本票發票人僅有彭
        新海，並無李衍成，受款人僅有甲○○，並未包括己○○，則被上訴人己○
        ○之權益如何保障？更何況，該紙本票之發票日為八十二年七月二十六日，
        與被上訴人主張之交付款項日期八十二年八月六日不符，且該紙本票之到期
        日為八十二年十二月二十五日，距發票日僅五個月，與被上訴人自白彭新海
        曾交付六個月利息之陳述亦不符。凡此均足證明：被上訴人己○○無法交待
        金錢之來源，亦無法舉證其已交付借款。
      3.被上訴人甲○○雖主張：伊所交付之二百五十萬元係分別於八十二年七月二
        十六日、同年八月三日自訴外人宋倬英帳戶各提領九十七萬元、五十五萬五
        千元，及以宋倬英為發票人、面額一百零八萬五千元，發票日為八十三年八
        月六日之支票一紙為其證據。惟查訴外人宋倬英帳戶內金額均達千萬元以上
        ，並無不足二百五十萬元之情形，甚至於八十二年八月六日提領出二百萬元
        後，尚有餘額九百餘萬元，則被上訴人甲○○若以宋倬英帳戶為付款之依據
        ，大可一次提領就好，何必分次提領，而將大筆現金存放在家中之不合理現
        象？又被上訴人甲○○於八十二年八月三日在家中既有現金一百五十二萬五
        千元，又何必於同年月五日轉帳一百五十九萬元至支票帳戶，供第三人兌領
        一百三十八萬七千五百元，而僅將閒置在家之金錢存入？可見：被上訴人甲
        ○○之辯解不實在。更何況，被上訴人甲○○若曾交付二百五十萬元現金，
        怎可能僅要求訴外人彭新海開具面額二百三十萬元之本票？對上開不合理之
        現象，被上訴人雖辯稱：訴外人彭新海嗣後又交付面額五百萬元之本票云云
        ，惟查該五百萬元之本票發票人僅有彭新海，並無李衍成。且該紙本票之發
        票日為八十二年七月二十六日，與被上訴人主張之交付借款日期八十二年八
        月六日不符；另該紙本票之到期日為八十二年十二月二十五日，距發票日僅
        五個月，與被上訴人自白彭新海曾交付六個月利息亦有所不符。凡此種種均
        足證明被上訴人甲○○未曾交付借款。
      4.原審雖以：訴外人彭新海所交付二張面額各三十七萬五千元之利息票兌現，
        即認訴外人彭新海已收受五百萬元現金。惟查訴外人彭新海一再主張向被上
        訴人二人借用款項，係用以購買其與上訴人及訴外人官錦祿合建契約所需之
        土地，本件因土地未購買，故未向被上訴人拿錢，此觀彭新海於刑事庭證稱
        ：「（為何要把票交給己○○？）以官錦祿的名義借錢，因買地無錢，接洽
        均是與宋倬英聯絡，一開始是說約定以國有財產局的地買的錢為準，但均沒
        有拿錢，因為沒有買到地，不過在國有財產局訂契約前，宋倬英要求擔保，
        所以提供土地抵押及系爭本票二張以及另案官錦祿的本票」等語可明。又觀
        之被上訴人二人係與訴外人彭新海、官錦祿一同前往銀行繳納官錦祿購買國
        有地之價款，則被上訴人二人明知合建事實及借款係用以購買國有地以供合
        建之用，本件國有地未買成，則被上訴人未交付購地款項亦與常理相合，故
        本件不能僅以利息票之兌現即認被上訴人已交付借款。更何況，訴外人彭新
        海一再主張：該二紙三十七萬五千元之支票係用以支付訴外人官錦祿部分之
        利息，與本件無關。
    (四)再數人負同一債務或有同一債權而其給付可分者，除法律另有規定或契約另有
      訂定外，應各平均分擔或分受之，民法第二百七十一條前段定有明文。本件系
      爭借款債務人除李衍成外，尚有訴外人彭新海，該二人間並非連帶債務之關係
      。被上訴人既未將借款交付李衍成，故被上訴人對於李衍成並無借款債權存在
      ，自不能就最高限額五百萬元之抵押權行使權利。
  三、證據：除援用歷審所提證據外，補提：
    (一)臺灣桃園地方法院八十四年度自字第二○一號被上訴人偽造有價證券等案件八
      十五年一月十二日訊問筆錄；
    (二)本院八十六年上字第六八八號確認債權不存在事件八十六年六月三十日準備程
      序筆錄；
    (三)最高法院九十一年度台上字第五一九一號刑事判決；
    (四)面額二百三十萬元本票二紙；
    (五)桃園市信用合作社八十五年十一月十六日函文；
    (六)存款明細一件；
    (七)合建契約書；
    (八)訴外人官錦祿繳款書一件；
    (九)臺灣桃園地方法院八十四年度自字第二○一號被上訴人偽造有價證券等案件八
      十五年一月三日訊問筆錄；
    (十)本院八十六年度上訴字第四九二七號被上訴人偽造有價證券等案件八十七年七
      月二十七日訊問筆錄；
    (十一)不動產買賣契約書一件；
    (十二)繳款通知書一件；
    (十三)憲兵司令部刑事支援中心鑑驗通知書；
    (十四)系爭抵押權設定契約書一件；
    (十五)面額五百萬元本票一紙等為證。
乙、被上訴人己○○方面：
  一、聲明：
    (一)上訴駁回。
    (二)歷審訴訟費用由上訴人負擔。
  二、陳述：除與歷審判決記載相同者，茲引用之外，補陳：
      被上訴人己○○於八十二年八月六日確已交付二百五十萬元借款予訴外人彭新
      海：
    (一)被上訴人己○○分別在八十二年七月十六日、二十日以訴外人葉靜玲之定存存
      單質借一百四十萬元及一百二十萬元，共領二百四十萬元現金及轉存二十萬元
      至訴外人葉靜玲之帳戶，惟因原本八十二年七月二十六日交付二百五十萬元借
      款之情事變更，被上訴人己○○依例預估二、三天內即行交款，故將現金留在
      身邊，惟因本件抵押權設定事宜未如預料在二、三日內辦妥，被上訴人己○○
      先動用二百四十萬元現款，花費至剩餘一百一十萬元左右，至八十二年八月六
      日當天從訴外人葉靜玲帳戶提領一百四十三萬元，湊成二百五十萬元現金交付
      予訴外人彭新海，此有訴外人葉靜玲之桃園市信用合作社存摺、桃園市信用合
      作社八十五年十一月十六日函文可稽。上訴人雖質疑被上訴人己○○將現金一
      、二百萬元放在家裡，與常情有違，而否定己○○提現交款之事實，惟查八十
      二年七月二十六日當天，因為「人變、地變」，原來備妥之現款無用武之地，
      必須迨抵押權設定登記辦妥後，方交付款項，且依同意書三天內辦妥之約定，
      被上訴人不急於回存，亦屬人之情常，誰知一等就是十日左右，故被上訴人己
      ○○將二百四十萬元現款花去約一百三十萬元，所餘約一百一十萬元，再於八
      十二年八月六日當天領出一百四十三萬元，湊成二百五十萬元交予借款人，符
      合情理。
    (二)訴外人彭新海交付之系爭三十七萬五千元支票，係用以支付借款利息，業經彭
      新海證實無訛，且該紙支票並非支付訴外人官錦祿借款之利息，而是支付本件
      系爭借款之利息，已經判決確定。從訴外人彭新海肯交付五百萬元借款之利息
      票之事實觀察，更足以證明訴外人彭新海已拿到系爭借款。
  三、證據：除援用歷審所提證據外，補提：
    (一)同意書一件；
    (二)系爭三十七萬五千元支票一紙；
    (三)訴外人葉靜玲之支票代收款項抄錄簿一件；
    (四)訴外人葉靜玲桃園市信用合作社活期儲蓄存款存摺明細；
    (五)被上訴人己○○桃園市信用合作社活期儲蓄存款存摺明細；
    (六)桃園市信用合作社八十五年十一月十六日函文一件等為證。
丙、被上訴人甲○○方面：
  一、聲明：
    (一)上訴駁回。
    (二)歷審訴訟費用由上訴人負擔。
  二、陳述：除與歷審判決記載相同者，茲引用之外，補陳：
    (一)依抵押權設定契約書記載，訴外人彭新海為債務人，上訴人為債務人兼擔保物
      提供人，抵押權擔保之權利範圍為「債務全部」，此有抵押權設定契約書在卷
      可稽，可見：上訴人提供土地所擔保之債務，不限於上訴人之債務，尚包括訴
      外人彭新海之債務，而上訴人僅請求確認其與被上訴人間抵押債權不存在，並
      未以彭新海為共同被告，判決效力不及於彭新海，則上訴人法律上不安之狀態
      不能以確認判決予以除去，其無即受確認判決之法律上利益，殊屬明顯。
    (二)依抵押權設定契約書記載，上訴人及訴外人彭新海均為系爭抵押權登記之債務
      人，二人並應就全部債務負連帶清償責任：
      1.依抵押權設定契約書記載，彭新海為債務人，上訴人則為債務人兼擔保物提
        供人，抵押權擔保之權利範圍則均為「債務全部」，此有抵押權設定契約書
        在卷可稽。由此可見上訴人提供土地所擔保之債務，不限於上訴人之債務，
        尚包括訴外人彭新海之債務，至於訴外人彭新海拿到錢後，有無交付上訴人
        ，要屬上訴人與訴外人彭新海間之內部事務，尚不得以上訴人未分到錢，即
        認為抵押債權不存在。
      2.依抵押權設定契約書其他特約事項第十一點約定：「保證人與擔保品提供人
        應負連帶清償責任，並願拋棄民法債篇第二十四節所規定保證人所得主張抗
        辯權」，本件上訴人為債務人兼擔保物提供人，依約定應就系爭債務負連帶
        清償責任。
      3.又依抵押權設定契約書記載權利擔保範圍為「全部債務」，抵押權之效力自
        應及於全部五百萬元之債務，至於該設定契約書權利範圍記載抵押權人甲○
        ○、己○○權利範圍各二分之一，乃抵押權人債權之內部比例，非謂上訴人
        對被上訴人各負擔二分之一之債務。
      4.由上訴人與訴外人彭新海所立同意書之記載：「立同意書人甲○○、己○○
        由乙方當場收訖，不另立收據），特立同意書，條款：第一條：清償期限民
        國八十三年一月二十六日。第二條：乙方李衍成將坐落中壢市○○○段舊社
        子段二八○－七地號壹筆土地於簽約後三天內提供給甲方就本件借款設定第
        一順位抵押權」等語，足以證明上訴人係與訴外人彭新海連袂向被上訴人借
        款五百萬元，而非每人借二百五十萬元，上訴人與訴外人彭新海就整個債務
        負連帶清償責任，甚為明顯。
      5.更何況，上訴人與訴外人彭新海共同簽發五百萬元本票交付被上訴人，用以
        清償系爭五百萬元借款，按票據法第五條規定：「在票據上簽名者，依票上
        所載文義負責。二人以上共同簽名時，應連帶負責」，上訴人就系爭五百萬
        元債務應負連帶清償責任，並以系爭設定抵押權為其擔保，洵無疑義。
  三、證據：除援用歷審所提證據外，補提：
    (一)抵押權設定契約書一件；
    (二)同意書一紙等為證。
    理    由
一、上訴人起訴主張：渠等四人之被繼承人李衍成、訴外人官錦祿（地主）與建商彭
    新海（建主）於八十二年五月間訂立合建契約，因合建土地範圍包含他人及國有
    財產局管理之土地，雙方約定：由李衍成與官錦祿購買他人及上開國有地一併合
    建，並由彭新海先提供保證金購買。嗣彭新海提出部分保證金供購買訴外人張清
    勝之土地後，已無力再提出保證金購買另外之國有地，因而要求李衍成及官錦祿
    提供土地予其介紹之債權人即被上訴人設定抵押權以資借款，並以借得之款項購
    買國有地，惟李衍成僅同意設定抵押權之金額為五百萬元，如有不足約定由彭新
    海另行籌措。其後，李衍成於八十二年八月五日提供其所有坐落桃園縣中壢市○
    ○○段舊社小段二八○－七地號之土地，為被上訴人辦畢最高限額五百萬元、抵
    押權存續期間八十二年七月二十六日至八十三年一月二十六日止之抵押權，惟因
    國有財產局通知購買之價金高達九百三十六萬八千元，彭新海又無法另籌措五百
    萬元，縱李衍成向被上訴人借得款項亦不足繳清購買國有地之款項，因此並未向
    被上訴人借款，該抵押權存續期間屆滿，被上訴人明知本件抵押債權不存在，竟
    向法院聲請裁定准許拍賣抵押物；另並偽造李衍成簽發面額各二百三十萬元之本
    票二紙主張為系爭借款之擔保，聲請強制執行，造成李衍成之權利受損。爰請求
    確認被上訴人就李衍成以上開土地設定之本金最高限額五百萬元抵押權之抵押債
    權不存在，及依民法第七百六十七條規定請求判令被上訴人塗銷系爭抵押權登記
    等情。
    被上訴人己○○則以：伊於八十二年七月間以訴外人葉靜玲之名義在桃園信用合
    作社之定存單分別質借一百二十萬元及一百四十萬元，嗣轉帳存入伊之帳戶，於
    領出後用掉約一百五十萬元，餘款置放家中，再於同年八月六日自銀行提領一百
    四十三萬元，與上開現款湊成二百五十萬元交付予訴外人彭新海。系爭抵押權設
    定契約書記載彭新海及李衍成為債務人，抵押權擔保之權利範圍為債務全部，李
    衍成與彭新海二人就全部債務負連帶清償責任，而系爭土地所擔保之債務包含李
    衍成與彭新海之債務，至於彭新海取得借款後有無交付李衍成，係該二人間內部
    事務，不得以李衍成未分得款項即認為系爭抵押債權不存在等語，資為抗辯。
    被上訴人甲○○另辯陳：抵押權設定契約書記載，訴外人彭新海為債務人，李衍
    成為債務人兼擔保物提供人，抵押權擔保之權利範圍為「債務全部」，可見：李
    衍成提供土地所擔保之債務，不限於上訴人之債務，尚包括訴外人彭新海之債務
    ，上訴人僅請求確認其與被上訴人間抵押債權不存在，並未以彭新海為共同被告
    ，判決效力不及於彭新海，則上訴人法律上不安之狀態不能以確認判決予以除去
    ，其無即受確認判決之法律上利益。另李衍成及訴外人彭新海均為系爭抵押權登
    記之債務人，二人應就全部債務負連帶清償責任，伊所貸與之二百五十萬元，於
    八十二年七月二十六日、八月三日分別由伊夫宋倬英於第一銀行帳戶領出九十七
    萬元及五十五萬元，於同年八月六日將上開款項中之一百四十一萬五千元連同宋
    倬英開立面額一百零八萬五千元之支票共二百五十萬元交付予訴外人彭新海，彭
    新海並於系爭同意書之「乙方當場收訖，不另立收據」欄蓋章，且李衍成與彭新
    海尚共同簽發面額各二百三十萬元之本票二紙交付伊及被上訴人己○○，另並交
    付由訴外人黃坤博簽發面額三十七萬五千元之支票供作給付借款六個月之利息，
    業經兌領，可見伊已交付借款二百五十萬元云云。
二、經查：被上訴人於八十二年七月二十六日與上訴人之被繼承人李衍成、訴外人彭
    新海簽訂「同意書」，約定由李衍成及彭新海向被上訴人借款五百萬元，清償期
    限為八十三年一月二十六日，由李衍成提供其所有坐落桃園縣中壢市○○○段舊
    社子小段二八０─七地號土地一筆設定第一順位抵押權；兩造並於同年八月五日
    十三年一月二十六日止、最高限額五百萬元之抵押權予被上訴人二人，被上訴人
    每人之債權為二分之一，用供擔保上開借款之返還；其後，被上訴人以：李衍成
    、彭新海對渠等負債五百萬元，已屆清償期未為清償為由，向臺灣桃園地方法院
    聲請拍賣抵押物裁定獲准在案等事實，有上訴人於原審提出之同意書、土地抵押
    權設定契約書、系爭土地之登記簿謄本（原審卷第五六至五九、八至一六頁）、
    拍賣抵押物裁定（臺灣桃園地方法院八十四年度自字第二０一號卷內，證物外放
    ）可稽，並為兩造所不爭執，應堪信為真實。
三、按數人負同一債務，明示對於債權人對於全部給付之責任者，為連帶債務；無前
    項之明示時，連帶債務之成立，以法律有規定者為限，民法第二百七十二條規定
    甚明。
  (一)觀察本件土地抵押權設定契約書，其上記載債務人有彭新海及李衍成二人，每人
    之權利範圍係「債務全部」；且契約書上「聲請登記以外之約定事項」欄中2.復
    明訂：「依借據、本票、支票或背書為憑」等語（原審卷第五八頁），可見本件
    抵押權設定契約之當事人約定：本件債務依借據、本票、支票或背書為依憑，不
    論債務之性質是否可分，每一債務人均就「債務之全部」負責，可見：本件債務
    人彭新海、李衍成二人負連帶債務之責任。
  (二)再查此契約書「聲請登記以外之約定事項」欄5.載明：「依其他約定事項所載」
    ，又依後附之「其他特約事項」第一條：「本抵押權設定契約書所稱擔保權利，
    指債務人在本契約書所定之期限及本金最高限額以內，向抵押權人以支票及（或
    ）本票調借現款所應支付之本金、利息、違約金、實行抵押權，以及因債務不履
    行而生之損害賠償」、第十一條：「保證人與擔保品提供人應負連帶清償責任，
    並願拋棄民法債編第廿四節所規定保證人所得主張抗辯權」等語（原審卷第五八
    、五九頁），上開設定契約書及「其他特約事項」業經彭新海、李衍成及被上訴
    人兩造蓋章表示同意等情，足知：本件雙方約定抵押權擔保之債務，係債務人李
    衍成、彭新海在抵押權存續期間及最高限額五百萬元內，向被上訴人以支票、本
    票調借現款而應支付之本息、違約金、實行抵押權費用及債務不履行之損害賠償
    ，且抵押品提供人李衍成就本件抵押權擔保之債務亦負連帶清償責任。上訴人雖
    以：抵押權係擔保物權，並非債權本身，抵押權設定契約書上所為記載，係就擔
    保物權之約定，故雙方成立之債權應以雙方成立之債權契約而定云云置辯，惟依
    上開民法第二百七十二條規定，僅規定當事人有明示即可，並未限定當事人應於
    債權契約抑或物權契約中約定，兩造之抵押權設定契約後附之「其他特約事項」
    第十一條已明示擔保品提供人李衍成就債務人李衍成、彭新海所借債務之全部負
    連帶清償責任，已經兩造蓋章同意，核已達於民法第二百七十二條所定當事人明
    示之要件，故上訴人所辯，殊非可採。
四、次按確認法律關係之訴，非原告有即受確認判決法律上利益者，不得提起之，民
    事訴訟法第二百四十七條第一項前段規定甚明；所謂「確認判決之法律上利益」
    ，係指法律關係之存否不明確，致原告在私法上之地位有受侵害之危險，此項危
    險僅得以對於被告之確認除去之。緣於上訴人之被繼承人李衍成係本件抵押權之
    債務人兼擔保物提供人，就本件債務全部負連帶責任，已如上述，而連帶債務未
    全部履行前，全體債務人仍負連帶責任，連帶債務之債權人得對於債務人中之一
    人或數人、或全體，同時或先後請求全部或一部之給付，法律並無規定必須數人
    一同起訴或一同被訴之必要；且依民法第二百七十五條，連帶債務人中之一人受
    確定判決，而其判決非基於該債務人之個人關係者，為他債務人之利益亦生效力
    。是李衍成於原審起訴請求：確認本件抵押債權不存在及塗銷本件抵押權登記，
    並無必須與彭新海一同起訴之必要，且本件抵押權之債務人彭新海雖未一同起訴
    ，依上開民法第二百七十五條規定，此判決非基於李衍成之個人關係者，判決效
    力亦及於債務人彭新海。故被上訴人甲○○指陳：本件上訴人僅請求確認與被上
    訴人間抵押債權不存在，判決效力不及於彭新海，故上訴人並無即受確認判決之
    法律上利益等語，委無足採。
五、上訴人指摘：被上訴人並未於抵押權存續期間內交付任何款項予渠等之被繼承人
    李衍成，則系爭抵押權擔保之抵押債權不存在云云。被上訴人則主張：系爭抵押
    權擔保之債權存在，渠等二人分別貸與款項二百五十萬元，其中被上訴人甲○○
    於八十二年七月二十六日、八月三日分別由夫宋倬英自銀行提領九十七萬元及五
    十五萬元，將其中一百四十一萬五千元連同宋倬英另開立面額一百零八萬五千元
    之支票共計二百五十萬元，於八十二年八月六日交付予另一債務人彭新海，並由
    彭新海於系爭同意書之「乙方當場收訖，不另立收據」欄蓋章，彭新海且交付與
    李衍成共同簽發之面額各二百三十萬元之本票二紙作為擔保，另交付由訴外人黃
    坤博簽發之面額三十七萬五千元支票二紙供作利息；而被上訴人己○○係於八十
    二年七月間以訴外人葉靜玲名義之之定存單質借一百二十萬元及一百四十萬元，
    用掉部分款項後之餘款與同年八月六日自銀行提領之一百四十三萬元，共計二百
    五十萬元交付予債務人彭新海，至於彭新海未將款項交付李衍成，屬債務人間之
    內部事務等語，並提出面額二百三十萬元之本票二紙、宋倬英之存款明細、一百
    零八萬五千元之支票影本（原審卷第六一至六五頁）、三十七萬五千元之支票影
    本（原審卷第七四頁）多件為憑。本件被上訴人主張系爭抵押債權存在，則依民
    事訴訟法第二百七十七條規定，應由主張債權關係存在之被上訴人負舉證責任；
    因本件設定之抵押權為最高限額抵押權，而最高限額抵押權與一般抵押權不同，
    最高限額抵押權係為將來發生之債務擔保而設定，其債權額在結算前並不確定，
    實際發生之債權額不及最高額時，應以債務人所欠實際之債權額為準，故被上訴
    人另需就渠等對本件債務人之債權數額負舉證責任，至為灼然。
六、就抵押權登記之債務人李衍成而言：
    依被上訴人之上開陳述，可知：渠等二人均將借款交付予債務人彭新海，並無將
    款項交付予抵押權登記之債務人李衍成之情。至於被上訴人提出供作本件借款擔
    保之面額二百三十萬元本票二紙，其上發票人處之「李衍成」簽名，與李衍成、
    官錦錄及彭新海三人簽立之合建契約書上之「李衍成」簽名二者，前雖經內政部
    警政署刑事警察局鑑驗認為字跡相符，惟合建契約書乃複寫本，故鑑定結論僅供
    參考，有上開刑事警察局八十四年十月一日刑鑑字第八一六０一號鑑驗通知書可
    參（原審卷第一三三頁）；其後，於上訴人自訴被上訴人涉嫌偽造有價證券刑案
    司令部刑事救援中心鑑定，據覆：面額二百三十萬元之本票上「李衍成」（影本
    見原審卷第六一、六五頁）之簽名與合建契約書上「李衍成」之簽名（影本見本
    院更(二)審上證七，證物外放），二者書寫之個性、慣性及特徵均不相同，業經憲
    兵司令部刑事支援中心鑑驗明確，有該中心八十五年一月二十六日綱得字第０
    一二九八號鑑驗通知書附卷可按（本院更(二)卷證物外放，上證十三）。本院審酌
    ：內政部警察署刑事警察局採用之鑑驗方法僅有「特徵比對」，而憲兵司令部刑
    事支援中心除採用「特徵歸納比對法」外，另使用「萬能投影比對儀」，因後者
    之鑑驗方法較前者周密，應以後者之鑑驗結論較為可採。依上可知：被上訴人並
    未交付任何借款予抵押權登記之債務人李衍成收受，而供作擔保之本票亦非李衍
    成所簽發，是李衍成實際並未積欠被上訴人任何債務。
七、就抵押權登記之債務人彭新海而言：
  (一)查系爭同意書於八十二年七月二十六日簽立，前文雖記載：「立同意書人甲○○
    、己○○（甲方）、彭新海、李衍成（乙方），茲乙方向甲方借款新臺幣伍佰萬
    元（由乙方當場收訖，不另立收據）特立同意書條款」等語（原審卷第五六頁）
    ，惟兩造就訂立系爭同意書當日（八十二年七月二十六日），被上訴人並未交付
    借款一節並不爭執，可見尚不得以同意書之上開記載遽認系爭借款已於簽約日交
    付予彭新海。
  (二)被上訴人陳稱：甲○○之夫宋倬英於八十二年七月二十六日、八月三日分別自銀
    行提領現金九十七萬元及五十五萬元，於同年八月六日交付予彭新海，並於同年
    八月六日簽發面額一百零八萬五千元之支票，由彭新海兌領；另己○○則以訴外
    人葉靜玲名義之帳戶於八十二年七月十六日、二十日以存單質借一百二十萬元、
    一百四十萬元，共二百六十萬元，用掉部分款項後之餘款與同年八月六日自銀行
    提領之一百四十三萬元，共計二百五十萬元交付予彭新海等情，固有宋倬英之第
    一商業銀行存摺、葉靜玲之活期儲蓄存款存摺及桃園縣信用合作社函等件可按（
    本院上更(一)字卷(一)第四五、四六、一四六頁、卷(二)第五四至五五頁），惟上開銀
    行紀錄要僅足證明被上訴人甲○○配偶宋倬英提款、葉靜玲帳戶質借及提款等事
    實，尚無法逕行認定被上訴人已將上開款項均交付予債務人彭新海。惟上開面額
    一百零八萬五千元之支票，確由彭新海兌領，業據被上訴人甲○○提出該支票之
    正反面影本在卷可按（原審卷第六四頁），並經證人彭新海證陳其已兌領屬實（
    本院上字卷第十四頁反面）。證人彭新海就其收取上開面額一百零八萬五千元支
    票之原因，先於臺灣桃園地方法院八十四年度自字第二○一號偽造有價證券刑案
    中證稱：該一百零八萬元支票
    園縣中壢市○○路地上物土地，因所有權複雜，宋倬英給伊一百零八萬去解決（
    上開偽造有價證券刑案八十五年一月十二日訊問筆錄，影本見本院上字卷第三八
    頁）；繼於上開偽造有價證券刑案中又改稱：一百零八萬元（應為一百零八萬五
    千元之誤）是做生意調借的（該刑案八十五年十月十六日訊問筆錄，外放證物）
    等語；再於本院上字卷中改稱：該款係其與官錦祿購買國有地向宋倬英所借，宋
    倬英用以給付其借款四個月利息七十五萬元、佣金二十八萬八千三百二十元、設
    定規費二萬二千元、代書費一萬五千元及律師費一萬元後去掉零頭三百二十元之
    總和（750000＋288320＋22000＋15000＋10000＝0000000），其後伊已歸還宋倬
    英云云，並提出計算表一紙為證（本院上字卷第一二七頁反面、一一四頁反面、
    一一八頁），前後證述情節不一。斟酌彭新海為本件抵押權之債務人，與債務人
    兼抵押物提供人李衍成有利害與共之關係，被上訴人陳述均將款項交付予彭新海
    ，則彭新海為免負清償責任，就其是否受領款項部分難免偏頗，法院自應審酌其
    他間接或情況證據以判斷是否可採。考量證人彭新海係與地主官錦祿、李衍成簽
    訂合建契約書，合建契約書之當事人並無被上訴人甲○○或其配偶宋倬英，則宋
    倬英自無過問合建土地（按即中壢市○○路）地上物、並進而給付一百零八萬元
    予彭新海解決之理；被上訴人甲○○僅自陳：彭新海另於八十二年八月二十五日
    向伊借貸一百萬元（本院更(一)卷(一)第三八頁），並未提及彭新海另向伊借貸一百
    零八萬五千元之情，彭新海就此亦未提出任何事證；再彭新海本與地主官錦祿、
    李衍成於合建契約書第一條即約定：由上開地主二人運用由彭新海提供之保證金
    購妥國有地後，與地主原有之土地全部提供與彭新海興建房屋（本院更(二)卷上證
    七第一頁），惟因彭新海資力困難無法提供保證金，遂與地主官錦祿、李衍成另
    行約定由地主提供土地向金主即被上訴人甲○○、己○○借款之前由，在其與地
    主官錦祿向被上訴人二人借款之民事判決（臺灣桃園地方法院八十五年度重訴字
    第一七三號）中認定：被上訴人於該筆借款中實際交付之金錢數額為六百二十萬
    二千四百元（本院上字卷第一五四頁反面），且彭新海於本院八十六年度上字第
    六八八號官錦祿與己○○、甲○○間確認債權不存在事件中陳述：當時付款是0
    000000元，是由國有財產局開憑據依憑據向臺灣銀行繳款，同意書上之借
    款金額0000000元為0000000元加上佣金二四八０九六元及按月息
    二分半預扣六月之利息九三０三六０元，官錦祿與己○○、甲○○兩造均對上述
    計算無意見（筆錄影本見本院更(二)卷第三五、三六頁），並有臺灣銀行蓋章受領
    之八十二年七月二十六日繳款書可參（本院更(二)卷證物，上證八），則宋倬英豈
    有再於上開官錦祿借貸事件金錢已給付完畢後，再另行簽發此紙面額一百零八萬
    五千元之支票予彭新海？彭新海尚需給付借款之佣金予被上訴人甲○○之配偶宋
    倬英，為何在此反由宋倬英給付佣金予彭新海？彭新海復未提出已返還一百零八
    萬五千元予宋倬英之證據，故彭新海上開有關收受一百零八萬五千元支票之證詞
    前後不一，不足採信。職故，此處由被上訴人甲○○配偶宋倬英簽發、八十二年
    八月六日期、面額一百零八萬五千元支票由彭新海兌領，應認債務人彭新海係因
    本件借款而收受該款項。
  (三)據上所云，僅足認定被上訴人甲○○將借款一百零八萬五千元交付予債務人彭新
    海之事實，惟被上訴人堅詞：彭新海於八十二年八月六日尚交付面額均為二百三
    十萬元之本票二紙，及訴外人黃坤博簽發、彭新海背書之面額均為三十七萬五千
    元支票二紙之事實，足見渠等業已給付本件借款五百萬元（每人各二百五十萬兀
    ）等語，上訴人除否認上開本票為李衍成簽發者外，餘均不爭執。是就被上訴人
    提出之面額三十七萬五千元支票及二百三十萬元本票各二紙，得否據以認定被上
    訴人業已給付借款五百萬元予彭新海之事實？經查：
    1.本件事實之緣由，係彭新海為執業代書，原即與被上訴人甲○○之配偶宋倬英
      認識，因本件合建契約欲購買國有地有需錢孔急，遂向宋倬英、被上訴人己○
      ○之配偶楊崑炎代書洽談借款事宜，言明由地主提供土地設定抵押權及簽發本
      票供作擔保。地主官錦祿方面：因官錦祿得向國有財產局購買之國有地最後繳
      款期限為八十二年七月二十六日，故於八十二年七月二十六日由地主官錦祿、
      彭新海與被上訴人二人亦簽訂「同意書」，約定由官錦祿、彭新海向被上訴人
      二人借款以供向國有財產局購買國有基地，嗣即由被上訴人二人將本金六百二
      十萬二千四百元逕行繳入臺灣銀行；同一日，地主李衍成部分，彭新海原欲以
      李衍成之妻李葉香妹於八十二年五月十九日向訴外人張清勝購得之中壢市○○
      ○段舊社子小段二五五─二號土地為被上訴人設定抵押借款，其後因故改由李
      衍成提供同小段二八０─七地號為擔保物，致當天無法辦妥抵押權設定手續，
      此由系爭同意書中原多處記載「李葉香妹」刪改為「李衍成」，及將同小段二
      五五─二號土地更改為二八○─七號土地之修改痕跡可明，業據證人彭新海證
      陳明確（本院更(一)卷(一)第一三七頁反面、本院上字卷第七八頁反面），並有官
      錦祿之同意書、李衍成之同意書在卷可按（原審卷第五六頁，本院更(一)卷(一)第
      六一頁）。則被上訴人所辯：系爭借款自八十二年七月二十六日延後至同年八
      月六日始交付，係因李葉香妹認其甫新購之上開二五五之二號土地設定抵押，
      甚不吉利，而臨時改以李衍成所有之系爭土地設定抵押致作業延誤，尚非無稽
      。
    2.依本件同意書所載，雙方（甲方：甲○○、己○○，乙方：彭新海、李衍成）
      原約定於同年七月二十六日交付借款並設定第一順位抵押權，本件同意書第二
      條僅記載：「乙方李衍成：：：于簽約後三天內，提供給甲方就本件借款設定
      第一順位抵押權」，並未如同官錦祿同意書上所載：「茲乙方官錦祿向國有財
      產局臺灣北區辦事處：：：五筆國有基地繳款」等語（本院更(一)卷(一)第六一頁
      ）一般，可見：上訴人所述本件借款供作購買國有地之用，尚屬無據。反之，
      被上訴人所陳：彭新海向渠等稱以李葉香妹名義向張清勝贖買之土地乙筆，其
      中五百萬元係向他人所借，目前債權人催討甚急，希望被上訴人能借其五百萬
      元週轉等語（本院更(一)卷(一)第三四頁），自被上訴人得以提出李葉香妹與訴外
      人張清勝間不動產買賣契約書、面額一百萬元之支票二紙及面額三百萬元之支
      票一紙等文件（本院更(一)卷(一)第五八至六十頁），倘彭新海非如此告知被上訴
      人，為求順利借款，焉有將李衍成之妻李葉香妹與第三人張清勝間之買賣契約
      及借款支票影本多件交付予被上訴人收執之理。由此觀察比較，可知被上訴人
      之陳述顯較可信。
    3.本件因故改由李衍成提供其所有之系爭土地為擔保，迨收齊相關資料後始辦理
      抵押權設定手續，並於同年八月五日辦妥本件抵押權登記，被上訴人因而延至
      同年八月六日交付借款，則被上訴人甲○○由其配偶宋倬英代理交付前開面額
      一百零八萬五千元之支票，彭新海於同日交付由訴外人黃坤博簽發，面額三十
      七萬五千元之支票二紙予被上訴人甲○○之夫宋倬英、己○○，已由被上訴人
      兌領之情，為被上訴人所陳明。上訴人雖執彭新海於系爭偽造有價證券案中證
      稱：面額三十七萬五千元支票二紙，係其與官錦祿向被上訴人借款七百五十萬
      元，用以給付按月息二分半計算四個月之利息，與本案無關等語（本院上字卷
      第一一三頁），及彭新海所提出之計算表為憑（本院上字卷第一一八頁）。惟
      查地主官錦祿與彭新海於八十二年七月二十六日向被上訴人實際所借款項為六
      百二十萬二千四百元，加上預扣月息二分半之六個月利息九十三萬零三百六十
      元及應給付宋倬英借款百分之四佣金二十四萬八千零九十六元，即為官錦祿同
      意書中所載之借款「七百三十八萬零八百五十六元」，詳如前述，可見該筆借
      款以月息二分半計算借貸期間（八十二年七月廿六日自八十三年一月廿六日）
      六個月之利息已預扣，則彭新海自無再於八十二年八月六日交付三十七萬五千
      元之支票二紙予被上訴人供作給付利息之必要；且官錦祿該筆借款之實際本金
      為六百二十萬二千四百元，同意書上所寫借款金額為七百三十八萬零八百五十
      六元，並非彭新海事後陳稱之七百五十萬元；況證人彭新海於本院上字及更(一)
      審中證陳：以七百五十萬元計算四個月利息為七十五萬元，系爭面額三十七萬
      五千元之支票二紙用以給付八十二年十一月六日至八十三年三月二十六日之利
      息云云（本院上字卷第一一三、一一八、一二九頁反面），核與上開官錦祿與
      被上訴人間確認債權不存在事件中雙方承認自八十二年七月二十六日借款、同
      意書上記載清償期限為八十三年一月二十六日有所不符，是彭新海稱該三十七
      萬五千元支票係支付其與官錦祿向被上訴人借款七百五十萬元之利息云云，毫
      無足取。反觀，面額三十七萬五千元之支票二紙，核與本件借款五百萬元，同
      意書中預定借貸之六個月期間、計算每月利息二分半之利息金額七十五萬元一
      致（0000 000×2. 5%×6＝750000）相符。另據被上訴人甲○○承認：彭新海
      除與官錦祿、李衍成之借款外，另僅有於八十二年八月二十五日向伊借貸之他
      筆一百萬元，彭新海並簽發面額五十萬元、到期日為八十三年二月二十五日之
      本票二紙交付，伊配偶宋倬英已取得准許票款執行之確定裁定及裁定證明書等
      情（本院更(一)卷(一)第三八頁），並有面額五十萬元之本票、本票裁定及確定證
      明書可參（本院更(一)卷(一)第七五、七六頁）。再審酌證人彭新海與被上訴人就
      上開面額三十七萬五千元支票二紙供作給付利息之用，且該二紙支票其一交付
      被上訴人己○○者，業經兌領，另一交付甲○○之夫宋倬英者，於提示後退票
      ，彭新海復以另紙票據支付兌現等情，為兩造及證人彭新海所一致陳述之事實
      ，並有宋倬英之存摺明細（本院更(一)卷(一)第四八頁）足考，倘該二紙支票非供
      作支付本件利息，彭新海實無於其中一紙支票遭退票後，復交付另紙支票予以
      兌現之理？此外，彭新海並未提出其他證據說明其與被上訴人間尚有他筆債務
      之利息，與此二紙面額三十七萬五千元支票之數額相當。從而，被上訴人主張
      ：彭新海交付之面額三十七萬五千元之支票二紙，係為本件借款而交付之利息
      支票一節，應屬可採。
    4.上訴人雖以：彭新海及官錦祿向被上訴人借款之利息均係預扣，本件借款之利
      息非預扣，與常理不合；且前揭面額三十七萬五千元支票之發票日為八十二年
      十一月六日，與系爭借款到期日不符，李衍成及彭新海嗣並未至銀行付款購買
      國有地，可見被上訴人實際上並未交付款項云云抗辯。惟依上開彭新海、官錦
      祿與被上訴人間訂立之同意書第二條（本院更(一)卷(一)第六一頁），可知：於八
      十二年七月二十六日借款時，彭新海、官錦祿並未以不動產設定抵押供擔保，
      而係預備於購得國有地後，以該國有地為被上訴人設定第一順位抵押權；而本
      件李衍成、彭新海與被上訴人間訂立之同意書第二條，則係約定：李衍成先將
      系爭土地於簽立同意書後三日內為被上訴人設定抵押權後，其後始取得借款（
      原審卷第五六頁）。前者：被上訴人為保障其債權之受償，以扣留國有地買受
      人官錦祿之印鑑及印鑑證明，並陪同彭新海、官錦祿一同繳付價金取得所有權
      證明文件後，才辦理抵押權登記；後者：被上訴人交付借款時業已取得抵押權
      之擔保，自無於同意書內約定系爭款項必須雙方會同至繳款銀行交付之必要。
      本件同意書並無上開約定，則地主官錦祿、李衍成二人雖於同日訂立同意書，
      惟就借款之擔保如何取得有前揭相異之處，且於第二條中明白揭示，是尚不得
      以李衍成、彭新海未至繳款銀行付款購買國有地之情，即遽認被上訴人未交付
      款項。彭新海及官錦祿，與彭新海及李衍成向被上訴人借款之動機及擔保之方
      式，不盡相同，已分析如上，則該二筆借款約定利息先行預扣或另行支付，即
      可能視具體情況不同而分別處理。而面額三十七萬五千元之支票係訴外人黃坤
      博簽發之客票，而非彭新海為支付利息而自行簽發者，則該二紙支票之票載發
      票日與同意書上記載之清償期限不符，亦難謂有違常情。故上訴人上開所辯，
      尚難採取。
    5.再查被上訴人提出之面額二百三十萬元本票二紙，確由彭新海所簽發，業據證
      人彭新海於上開偽造有價證券刑案八十五年一月十二日訊問筆錄中證陳屬實（
      筆錄影本見本院上字卷第三六頁）。雖本票上之金額各二百三十萬元，與本件
      被上訴人主張交付借款金額各二百五十萬元之情，未盡相符，惟因本件抵押權
      已於八十二年八月五日業已完成登記，系爭借款債權已有相當之抵押物擔保；
      再佐以證人彭新海於上開偽造有價證券刑案中證稱：伊先前與官錦祿向宋倬英
      他們借錢買地，開了一千萬元本票，但只有一張，交給己○○保管，宋倬英認
      為拿錢不方便，所以開立一張伍百萬元給他等語（筆錄影本見本院上字卷第三
      八頁），此有彭新海簽發於八十二年七月二十六日、面額五百萬元之本票附卷
      足按（本院更(一)卷(一)第五五頁反面），則被上訴人主張：系爭本票僅係加重擔
      保而收受，與常情相合。更何況，彭新海若於八十二年八月六日僅收受面額一
      百零八萬五千元之支票，衡情絕無再另行簽發及交付面額二百三十萬元本票二
      紙供作擔保之可能。
    6.又輔以被上訴人甲○○承認：彭新海其後於八十三年二月二十五日尚向被上訴
      人甲○○借貸他筆一百萬元債務，彭新海並簽發面額五十萬元、到期日為八十
      三年二月二十五日之本票二紙交付，伊配偶宋倬英已取得准許票款執行之確定
      裁定及裁定證明書等情（詳如上開3.所述），足見；彭新海至八十三年二月間
      之財務仍有困難，尚有再向被上訴人甲○○借貸之需，若本件抵押權設定後被
      上訴人一直未交付款項者，以彭新海身為執業代書，焉有不提出異議、執詞要
      求被上訴人交付借款之理？是從彭新海嗣後以個人名義再向被上訴人甲○○借
      款之情，益徵本件借款五百萬元應已交付之情事。
    7.再參酌李衍成於八十三年五月六日寄發存證信函予彭新海，表明：希望彭新海
      儘快繳清購買國有地之價金，並請彭新海於文到七日內「將地主（即李衍成）
      所提供擔保之土地設定抵押權全部清償完畢」等語，有上訴人不爭執為真正之
      存證信函可參（原審卷第一三一、一三二頁）。足知：李衍成若不知彭新海已
      自被上訴人處取得本件借款，而認為被上訴人未交付本件借款者，依法依理，
      李衍成應係請求被上訴人給付本件借款全部，若被上訴人僅給付部分款項者，
      應請求被上訴人給付餘款；甚或於抵押權存續期間屆滿之八十三年一月二十六
      日後，以抵押債權不存在為由請求被上訴人塗銷本件抵押權登記才是，李衍成
      捨此不為，竟寄發此函催告彭新海清償完畢，益徵本件借款全部均已給付予債
      務人彭新海，且此情事為李衍成所明知，李衍成始會寄發上開存證信函。上訴
      人在此辯陳：因李衍成之子誤寫，抵押權全部清償有語意上之疑問云云（原審
      卷第一四一頁反面），惟上開信函之真意若係請求抵押權塗銷，即應寄發予抵
      押權人（即被上訴人），而非寄發予彭新海，故上訴人所辯，顯無可採。
  (四)承上開說明，本件抵押權之債務人彭新海於八十二年八月六日收受被上訴人甲○
    ○之夫宋倬英簽發面額一百零八萬五千元之支票並予兌領，另自彭新海於當日交
    付面額各二百三十萬元之本票二紙作為本件借款之擔保，復交付由訴外人黃坤博
    簽發、彭新海背書之面額三十七萬五千元支票二紙，核與本件借款本金五百萬元
    、預定借貸期間六個月月息二分半相符之金額予被上訴人作給付利息，被上訴人
    嗣後均已兌領，彭新海從無爭執；再佐以李衍成於八十三年五月六日寄發之存證
    信函內容，通知債務人彭新海清償完畢，而非寄發存證信函予被上訴人請求交付
    全部或部分款項，甚或請求被上訴人塗銷系爭抵押權登記等情事以觀，益堪認定
    被上訴人業已於八十二年八月六日交付借款五百萬元予債務人彭新海收受。
八、綜上所述，本件抵押權之債務人彭新海、李衍成間係負連帶債務之責任，而被上
    訴人業於抵押權存續期間內之八十二年八月六日交付借款本金五百萬元予債務人
    彭新海收受，是本件最高限額抵押權於存續期間內實際已發生之債務本金為五百
    萬元，擔保品提供人李衍成亦就本件債務全部負連帶清償責任，上訴人復未舉證
    證明本件本金五百萬元之借款債務有任何清償之情，則被上訴人針對債務人彭新
    海在抵押權存續期間內所欠本金五百萬元之借款債務，就李衍成提供之系爭土地
    ，實行本件最高限額五百萬元之抵押權。核屬被上訴人依法行使抵押權之權利。
    從而，被上訴人主張；本件抵押權擔保之抵押債權五百萬元仍存在，應屬可採。
    從而，上訴人起訴請求：確認被上訴人就附表所示抵押權之抵押債權不存在，尚
    屬無據；系爭抵押債權五百萬元尚存在，並未清償，則上訴人基於民法第七百六
    十七條規定，請求被上訴人塗銷附表所示之抵押權登記，亦非正當，不應准許。
    原審為上訴人敗訴之判決，並無不合。上訴論旨指摘原判決不當，求予廢棄改判
    ，為無理由，應予駁回。
九、本件事證已臻明確，兩造其餘攻擊防禦方法核與結論不生影響，爰不一一論述。
十、據上論結：本件上訴為無理由，依民事訴訟法第四百四十九條第一項、第八十五
    條第二項，判決如主文。
中      華      民      國    九十二    年      五      月      十四    日
                                    民事第四庭
                                        審判長法  官  李  瓊  蔭
                                              法  官  楊  豐  卿
                                              法  官  林  金  吾
右正本係照原本作成。
如不服本判決，應於收受送達後二十日內向本院提出上訴書狀，其未表明上訴理由者
，應於提出上訴後二十日內向本院補提理由書狀（均須按他造當事人之人數附繕本）
上訴時應提出委任律師或具有律師資格之人之委任狀；委任有律師資格者，另應附具
律師資格證書及釋明委任人與受任人有民事訴訟法第四百六十六條之一第一項但書或
第二項（詳附註）所定關係之釋明文書影本。
中      華      民      國    九十二    年      五      月      十四    日
                                              書記官  張  淑  芳
附註：
民事訴訟法第四百六十六條之一（第一項、第二項）：
對於第二審判決上訴，上訴人應委任律師為訴訟代理人。但上訴人或其他法定代理人
具有律師資格者，不在此限。
上訴人之配偶、三親等內之血親、二親等內之姻親，或上訴人為法人、中央或地方機
關時，其所屬專任人員具有律師資格並經法院認為適當者，亦得為第三審訴訟代理人
。


司法院資訊處製作；財團法人民間司法改革基金會備份。
